臺灣高等法院花蓮分院刑事判決
111年度上訴字第85號
上  訴  人  臺灣臺東地方檢察署檢察官
被      告  翁文俊



選任辯護人  卓育佐律師
上列上訴人因違反槍砲彈藥刀械管制條例案件，不服臺灣臺東地
方法院111年度訴字第20號中華民國111年6月24日第一審判決（
起訴案號：臺灣臺東地方檢察署110年度偵字第1600號），提起
上訴，本院判決如下：
    主  文
上訴駁回。
    理  由
一、審理範圍：
(一)按上訴得對於判決之一部為之；對於判決之一部上訴者，其
    有關係之部分，視為亦已上訴。但有關係之部分為無罪、免
    訴或不受理者，不在此限；上訴得明示僅就判決之刑、沒收
    或保安處分一部為之，民國110年6月16日修正公布，同年月
    18日施行之刑事訴訟法第348條定有明文。又110年6月18日
    刑事訴訟法第348條修正施行前已繫屬於第一審或第二審法
    院之案件，在修正施行後始因上訴而繫屬於第二審或第三審
    法院者，應適用修正後規定以定其上訴範圍（最高法院110
    年度台大上字第5375號裁定意旨參照）。
(二)本件檢察官不服原判決提起上訴，被告翁文俊則未提起上訴
    ，本件於111年8月3日繫屬本院，有本院收文戳章可憑(見本
    院卷第5頁)，因係前揭新法修正施行後始繫屬本院，依前開
    說明，關於本案上訴之範圍，應適用現行刑事訴訟法第348
    條之規定。茲依檢察官提出之上訴書所載，係以被告不宜宣
    告緩刑，原審宣告緩刑有判決違背法令之違誤為由提起上訴
    等語(見本院卷第13-14頁)，且經檢察官於本院審判期日當
    庭陳明有關犯罪事實及沒收部分不在上訴範圍，只針對量刑
    (緩刑)部分上訴(見本院卷第138頁)，是本件上訴人明示僅
    就量刑部分上訴，本件即以原判決所認定之犯罪事實為基礎
    ，審查原判決量刑是否妥適。是本件關於犯罪事實、所犯法
    條(罪名)及沒收等未表明上訴部分，均引用第一審判決所記
    載之事實、證據及理由(詳如附件)。
二、檢察官上訴意旨略以：被告所犯槍砲彈藥刀械管制條例第8
    條第4項之非法持有制式空氣槍罪，屬法定本刑3年以上之罪
    ，且被告持有之空氣槍動能高達99.3焦耳/平方公分，依照
    偵卷所附鑑定書之記載，已遠高出美國軍方認為可以使敵人
    喪失戰鬥能力之標準，殺傷力甚大，因此對社會治安之影響
    重大。再就被告之品行、生活狀況部分，被告有竊盜前科，
    對前妻洪美華家暴並經提起公訴，並曾拿槍警告、威脅其前
    妻洪美華，被告性格、素行實難謂良好，依上開規定實不宜
    宣告緩刑，原審宣告緩刑，有判決違背法令之違誤。原判決
    尚嫌未洽，爰提起上訴，請將原判決撤銷，更為適當合法之
    判決等語。
三、駁回上訴之理由：　　
(一)按量刑輕重固屬事實審法院得依職權自由裁量事項，但為求
    個案裁判妥當性，仍應受比例原則及公平原則限制。刑事審
    判旨在實現刑罰權分配的正義，法院對有罪被告科刑應符合
    罪刑相當的原則，使輕重得宜，罰當其罪，以契合社會法律
    感情。此所以刑法第57條明定科刑時應審酌一切情狀，尤應
    注意各款所列事項以為科刑輕重的標準。行為人是否得為緩
    刑之宣告，應形式上審究是否符合刑法第74條所定前提要件
    ，並實質上判斷被告所受之刑，是否有以暫不執行為適當之
    情形等法定要件。法院是否宣告緩刑，有其自由裁量之職權
    ，而基於尊重法院裁量之專屬性，對其裁量宜採取較低之審
    查密度，祇須行為人符合刑法第74條第1項所定之條件，法
    院即得宣告緩刑，與行為人犯罪情節是否重大，犯罪後是否
    有悔意或態度是否良好，是否累犯或再犯，並無絕對必然之
    關聯性；倘事實審法院未有逾越法律所規定之範圍，或濫用
    其權限，即不得任意指為違法。又司法院訂頒之「法院加強
    緩刑宣告實施要點」，提供法官於具體個案裁量宣告緩刑時
    之建議參考事項，本無拘束法官於個案裁量是否宣告緩刑之
    效力；個案是否宣告緩刑，仍應依據刑法相關規定獨立審判
    ，並非據此剝奪或限縮法官審酌個案情節適切緩刑宣告之裁
    量權限。
(二)原判決於量刑部分已說明審酌被告持有顯具殺傷力之空氣槍
    ，且持有之期間約長達1至2年，對社會治安有潛在之危險性
    ，影響公共秩序，行為自應予非難。復考量其前述之犯罪動
    機與目的、手段、非法持有空氣槍之數量與期間、系爭空氣
    槍之功能狀態與殺傷力大小、犯罪所生危害、前無違反槍砲
    彈藥刀械管制條例前科，暨其犯後始終坦承犯行，已見悔悟
    ，犯後態度尚佳，兼衡其於原審自陳國中畢業之教育程度，
    以務農及打工為業，每月收入約新台幣(下同)3萬多元，需
    扶養兒子(現服刑中)，及女兒育有2子，生活較困難，需幫
    忙扶養孫子，家庭經濟勉持，因疫情緣故生活不好過之生活
    狀況等一切情狀，量處被告有期徒刑1年10月，併科罰金4萬
    元，並就併科罰金刑部分諭知易服勞役之折算標準；就附條
    件緩刑宣告部分亦說明：受2年以下有期徒刑、拘役或罰金
    之宣告，前因故意犯罪受有期徒刑以上刑之宣告，執行完畢
    或赦免後，5年以內未曾因故意犯罪受有期徒刑以上刑之宣
    告者，認以暫不執行為適當者，得宣告2年以上5年以下之緩
    刑，其期間自裁判確定之日起算；緩刑宣告，得斟酌情形，
    命犯罪行為人向公庫支付一定之金額，刑法第74條第1項第2
    款、第2項第4款分別定有明文。查被告前因竊盜案件，經臺
    灣臺北地方法院以74年度易字第669號判決判處有期徒刑3月
    ，上訴後，經臺灣高等法院以74年度上易字第1632號判決駁
    回上訴而確定，嗣於74年9月22日執行完畢，其後未再有因
    犯罪遭判刑之前科，有臺灣高等法院被告前案紀錄表存卷可
    佐。其違犯本案之罪，已於警詢、偵訊及原審均坦承犯行，
    所持之空氣槍雖有不小的殺傷力，但尚無持之犯罪之事證，
    犯罪所生危害尚非重大，經此偵審程序及科刑判決後，應知
    警惕，信無再犯之虞，認所宣告之罪刑以暫不執行為適當，
    依刑法第74條第1項第2款、第2項第4款規定，宣告被告緩刑
    4年，及命向公庫支付10萬元(被告於審判中亦表示願支付該
    等金額以請求緩刑之宣告)，以期建立正確法治觀念，並啟
    自新等語，是原審於量刑時，已經就刑法第57條規定量刑時
    應審酌之事項、加以斟酌，並未逾越法定範圍(原審論被告
    犯槍砲彈藥刀械管制條例第8條第4項非法持有制式空氣槍罪
    ，經依同條例第18條第4項規定減輕其刑後，最輕可處有期
    徒刑1年)，亦無裁量權濫用之情事，且為附條件緩刑宣告時
    ，已就本案空氣槍所生之危害尚非重大、被告之素行、犯罪
    後之態度及無再犯之虞等節加以審酌裁量後，認被告所宣告
    之罪刑以暫不執行為適當，而為附條件緩刑之宣告，核無濫
    用裁量權或逾越法律規範目的之情事，並無違誤。
(三)又原審判處被告有期徒刑1年10月，已經符合刑法第74條第1
    項宣告緩刑之要件；而上訴意旨所指本案空氣槍之殺傷力一
    節，已經原審於量刑及附條件緩刑時加以斟酌；被告供稱購
    買本案空氣槍目的在照顧所養雞鴨等動物、驅趕野狗等節，
    核與證人即被告前妻洪美華於警詢證稱沒有看過被告拿出來
    使用，被告說是釋迦園裡面有野狗會偷吃，要打野狗用的；
    沒有看過被告使用本案空氣槍攻擊、傷害他人；被告沒有持
    本案空氣槍威脅、恐嚇過伊等語(見警卷第10、14頁)，本件
    公訴意旨亦未指摘被告有持本案空氣槍犯罪之情事，則上訴
    意旨以被告曾持槍警告、威脅洪美華等情，認原審宣告緩刑
    不當，已難憑採。又被告雖曾因另案家暴案件經檢察官提起
    公訴，但該案尚未判決確定，不足以推認被告有不宜宣告緩
    刑之情事。另被告於74年間雖曾因竊盜案件經判處有期徒刑
    3月確定，但已於74年9月22日執畢出監，有臺灣高等法院被
    告前案紀錄表在卷可按，迄本件被告行為之108年間，已逾3
    0餘年均未再受有期徒刑以上刑之宣告，可知被告尚非無自
    制、反省能力，原審審酌上情，認被告經此偵審及科刑判決
    後，應知所警惕，無再犯之虞，並為被告附條件緩刑之宣告
    ，藉由被告若違反條件或再犯罪將可能入監執行之心理強制
    作用，謀求被告自發性之改過，尚屬妥適。至法院加強緩刑
    宣告實施要點，依前揭說明，僅供法院是否宣告緩刑之參考
    ，法官仍得審酌個案情節適切裁量。是以檢察官以前揭上訴
    理由指摘原判決違背法令，認不宜宣告被告緩刑等語，乃就
    原審適法職權之行使加以爭執，均非可採。
四、綜上所述，原審量刑並無不合，上訴意旨指摘原判決不當，
    為無理由，應予駁回。
據上論結，應依刑事訴訟法第373條、第368條，判決如主文。
本案經檢察官謝長夏提起公訴，檢察官林靖蓉提起上訴，檢察官
蔡英俊到庭執行職務。
中　　華　　民　　國　　111 　年　　10　　月　　31　　日
                  刑事庭審判長法  官  張宏節
                              法  官  張健河
                              法  官  林碧玲 
以上正本證明與原本無異。
如不服本判決，應於收受送達後20日內向本院提出上訴書狀，其
未敘述理由者，並得於提起上訴狀後20日內向本院補提理由書（
均須按他造當事人之人數附繕本）「切勿逕送上級法院」。
告訴人或被害人如對於本判決不服者，應具備理由請求檢察官上
訴，其上訴期間之計算係以檢察官收受判決正本之日期為準。
中　　華　　民　　國　　111 　年　　10　　月　　31　　日
                              書記官  徐錦純
附錄本案論罪科刑法條：
槍砲彈藥刀械管制條例第8條
未經許可，製造、販賣或運輸制式或非制式鋼筆槍、瓦斯槍、麻
醉槍、獵槍、空氣槍或第4條第1項第1款所定其他可發射金屬或
子彈具有殺傷力之各式槍砲者，處無期徒刑或5年以上有期徒刑
，併科新臺幣1千萬元以下罰金。
未經許可，轉讓、出租或出借前項所列槍砲者，處5年以上有期
徒刑，併科新臺幣1千萬元以下罰金。
意圖供自己或他人犯罪之用，而犯前二項之罪者，處無期徒刑或
7年以上有期徒刑，併科新臺幣1千萬元以下罰金。
未經許可，持有、寄藏或意圖販賣而陳列第1項所列槍砲者，處3
年以上10年以下有期徒刑，併科新臺幣7百萬元以下罰金。
第1項至第3項之未遂犯罰之。
犯第1項、第2項或第4項有關空氣槍之罪，其情節輕微者，得減
輕其刑。